【裁判字號】    96,重訴,1219
【裁判日期】    971030
【裁判案由】    債務不履行損害賠償
【裁判全文】
臺灣臺北地方法院民事判決            96年度重訴字第1219號
原      告    壬○○
              丙○○
              子○○
              乙○○
              癸○○
              丁○○
上  6  人
訴訟代理人    薛欽峰律師
              黃秀禎律師
被      告    捷晟開發實業有限公司
兼法定代理人  己○○
                        戶政事務所（現應受送達處所不明）
法定代理人    辰○○
              丑○○
              寅○○
              巳○○
              卯○○
被      告    戊○○
              甲○○
上  1  人
訴訟代理人    丁志達律師
              陳錫川律師
              朱峻賢律師
被      告    辛○○
              庚○○
上  2  人
訴訟代理人    錢裕國律師
上列當事人間請求債務不履行損害賠償等事件，本院分別於民國
97年10月3日及10月24日言詞辯論終結，判決如下：
    主  文
被告捷晟開發實業有限公司、己○○應連帶給付原告如附表一二
所示之金額，及均自民國九十七年三月十六日起至清償日止，按
年息百分之五計算之利息。
原告其餘之訴駁回。
訴訟費用由被告捷晟開發實業有限公司、己○○連帶負擔。
本判決第一項於原告以新臺幣柒佰柒拾參萬壹仟捌佰元供擔保後
，得假執行。
原告其餘假執行之聲請駁回。
    事實及理由
壹、程序方面：
一、按公司經中央主管機關廢止登記者，應行清算；有限公司之
    清算，以全體股東為清算人，但本法或章程另有規定或經股
    東決議，另選清算人者，不在此限，公司法第26條之1準用
    第24條及同法第113條準用第79條分別定有明文。本件原告
    提起債務不履行損害賠償等之訴，因被告捷晟開發實業有限
    公司（下稱捷晟公司）自行停業6個月以上，業經臺北市政
    府民國96年1月31日府建商字第09637501500號函廢止登記乙
    節，有公司變更登記表乙份在卷可稽（見本院卷(一)第170頁
    ），依前開規定，即應以被告捷晟公司之全體股東為清算人
    。經查，依被告捷晟公司變更登記表之記載（見本院卷第17
    2頁），該公司之登記股東為被告己○○及訴外人辰○○、
    丑○○、寅○○、巳○○、卯○○等人，原告於起訴時雖僅
    列被告己○○為法定代理人，惟嗣於本院審理時將渠等列為
    被告捷晟公司之法定代理人，核無不合，先予敘明。
二、次按訴狀繕本送達後，原告不得將原訴變更或追加他訴，但
    請求之基礎事實同一、擴張或減縮應受判決事項之聲明者，
    不在此限，民事訴訟法第255條第1項第2、3款分別定有明文
    。經查，原告起訴時原請求「(一)被告應連帶給付原告如附表
    一所示金額，及自96年7月6日起至清償日止，按年息5％計
    算之利息。(二)被告捷晟公司、己○○應連帶給付原告如附表
    二所示金額，及自96年7月6日起至清償日止，按年息5％計
    算之利息。(三)願供擔保請准宣告假執行」，復於97年2月22
    日言詞辯論期日變更聲明為：「(一)被告捷晟公司、己○○應
    連帶給付原告如附表一所示金額及法定遲延利息。(二)被告戊○○、甲○○、己○○、庚○○、辛○○應連帶給付原告如
    附表一所示金額及利息。(三)第一、二項所示金額、利息，於
    其中任一被告給付時，其他被告於給付範圍內，同免責任。
    (四)被告捷晟公司、己○○應連帶給付原告如附表二所示金額
    及法定遲延利息」（見本院卷(一)第289頁），嗣於97年9月4
    日具狀變更聲明為：「(一)被告捷晟公司、己○○應連帶給付
    原告如附表一所示金額，及自96年7月6日起至清償日止，按
    年息5％計算之利息。(二)被告戊○○、甲○○、己○○、庚○○、辛○○應連帶給付原告等如附表一所示金額，及自96
    年7月6日起至清償日止，按年息5％計算之利息。(三)第一、
    二項所示金額、利息，於其中任一被告給付時，其他被告於
    給付範圍內，同免責任。(四)被告捷晟公司、己○○應連帶給
    付原告如附表二所示金額，及自96年7月6日起至清償日止，
    按年息5％計算之利息。(五)願供擔保請准宣告假執行」，並
    於同日審理時陳稱：利息起算日減縮自最後起訴狀繕本送達
    之翌日起算，其餘請求不變等語（見本院卷(二)第132、134、
    135頁），其所為之變更，核屬應受判決事項聲明之減縮，
    且請求基礎事實同一，揆諸前開規定，尚無不合，應予准許
    。
三、本件被告捷晟公司、己○○均未於言詞辯論期日到場，核無
    民事訴訟法第386條所列各款情形，爰依原告之聲請，由其
    就該部分一造辯論而為判決。
貳、實體方面：
一、原告起訴主張：
  （一）原告壬○○、丙○○、子○○、乙○○、癸○○、丁○○自91年11月起陸續向被告捷晟公司購買其所開發建設
        坐落於臺北市○○區○○段2小段291地號土地上建案名
        稱「神奇部落」之房地（下稱系爭房地），並簽訂房屋
        土地車位買賣契約書（下稱系爭買賣契約），渠等均依
        約繳納各期價金，已繳納款項明細如附表一所示，被告
        己○○為被告捷晟公司之負責人，利用廣告引誘渠等與
        其他22位承購戶簽約並陸續支付各期價金，依系爭買賣
        契約第16條之約定，被告捷晟公司早應於93年8月使用
        執照領得後6個月內交屋，即94年2月前完成交屋事宜，
        並於交屋前排除所有之瑕疵，惟原告卻發現有人出面對
        「神奇部落」坐落之土地暨建物主張權利，經審閱相關
        資料，發現被告己○○先於92年9月21日將系爭土地設
        定5000萬元之本金最高限額抵押權予被告戊○○，復於
        93年8月30日辦理抵押權移轉4/5予被告甲○○，嗣於93
        年9月24日委託被告戊○○之父許永壽辦理建物部分之
        抵押權設定，亦分別由被告戊○○取得1/5及被告甲○○取得4/5，甚至於當時已有訴外人亞青建設股份有限
        公司（下稱亞青建設公司）、吳慧玲及黃仁德等人向法
        院聲請假扣押系爭「神奇部落」房地在案。
  （二）原告於發現被告捷晟公司不僅無法按時交屋，且所購買
        之「神奇部落」房地竟又遭人假扣押之際，多次與被告
        己○○、戊○○聯繫，因被告戊○○同時擔任系爭房地
        過戶事宜之代書，保管原告辦理過戶之印章，亦曾代理
        原告辦理過戶契稅申請事宜，故原告乃要求被告己○○
        、戊○○出面協商解決，渠等一方面假意與原告協商，
        一方面由被告戊○○將原告所交付用以辦理過戶之印章
        交予被告己○○，由被告辛○○出面購買系爭房地，於
        94年7月8日以訴外人黃金進等3人名義辦理所有權移轉
        登記，並委由被告庚○○偽造原告等與其他共同承購戶
        之申請書撤銷原先被告戊○○所辦理之契稅申請，完成
        過戶事宜，此一屋多賣造成原告重大權利之損害，難以
        回復，經原告提出刑事詐欺告訴，被告戊○○、甲○○
        坦承其等確實早知悉被告己○○出售房屋予被告辛○○
        之計畫，並共同參與會議簽署協議書，協助被告己○○
        將系爭「神奇部落」房地出售予被告辛○○，而被告戊○○、甲○○於參與會議、協助系爭房地出售及取得購
        屋款之過程中撤銷假扣押，而讓被告己○○完成脫產。
  （三）又被告己○○以欲辦理過戶為由，要求原告每戶另再行
        交付代收之代書費用以辦理相關過戶事宜，致原告誤信
        為真，因而將代書費用交予被告己○○，未料被告己○○竟未將該等代書費用作為過戶之用亦未返還，而挪作
        他用，被告己○○上開行為，已造成原告受到無法取得
        原先所承購之房地之所有權，並造成原告所支付之價金
        無法返還之損害，且被告己○○竟將原告支付代書費用
        之款項予以挪作他用，亦造成原告之損害，依系爭買賣
        契約之約定，被告捷晟公司負有將原告所購買之不動產
        所有權移轉予原告等之義務，現被告捷晟公司將系爭房
        地全數出售予被告辛○○，被告辛○○更已陸續再轉賣
        予第三人，被告捷晟公司自已陷於給付不能無疑，依民
        法第226條第1項規定應負債務不履行損害賠償之責，另
        原告依約將附表二所示之款項交予被告捷晟公司用以支
        付辦理過戶時之代書費用，被告己○○不僅將系爭房地
        脫產出售予第三人，同時竟將原告所交付之款項予以侵
        占挪用，而被告己○○為被告捷晟公司之負責人，依據
        公司法第23條規定，公司就董事執行職務行為，應負連
        帶賠償責任，被告李英明、甲○○、辛○○以及庚○○
        等人之幫助脫產行為，已構成侵權行為等情，故對被告
        捷晟公司及己○○部分，爰依公司法第23條第2項、民
        法第184條第1項前段、第2項及第226條第1項規定請求
        ，被告己○○、戊○○、甲○○、辛○○、庚○○部分
        ，則依民法第184、185條規定請求負共同侵權行為責任
        。再者，被告己○○與捷晟公司對於原告如附表一之損
        害應負連帶賠償責任，而被告己○○與被告戊○○、甲○○、辛○○、庚○○就此項損害亦須對原告負連帶賠
        償責任，此種情況即屬所謂「不真正連帶」，其債務因
        一債務人完全給付，其他債務人之債務即屬於消滅，為
        此提起本件訴訟等語。
  （四）聲明：
      1.被告捷晟公司、己○○應連帶給付原告如附表一所示之
        金額，及自最後起訴狀繕本送達之翌日起至清償日止，
        按年息5％計算之利息。
      2.被告己○○、戊○○、甲○○、庚○○、辛○○應連帶
        給付原告如附表一所示之金額，及自最後起訴狀繕本送
        達之翌日起至清償日止，按年息5％計算之利息。
      3.第一、二項所示金額、利息，於其中任一被告給付時，
        其他被告於給付範圍內，同免責任。
      4.被告捷晟公司、己○○應連帶給付原告如附表二所示之
        金額，及自最後起訴狀繕本送達之翌日起至清償日止，
        按年息5％計算之利息。
      5.願供擔保請准宣告假執行。
二、被告方面：
  （一）被告捷晟公司、己○○均未於言詞辯論期日到場，亦未
        提出書狀作何聲明或陳述。
  （二）被告戊○○抗辯：
      1.原告壬○○、丙○○、子○○、乙○○、癸○○、丁○○於91年間向被告捷晟公司購買「神奇部落」預售屋乙
        案，被告戊○○事前並不知悉其原委，被告戊○○與被
        告捷晟公司係純屬債權債務關係，為承購戶所明知，自
        始並無侵權行為。
      2.被告捷晟公司向被告戊○○借款，並提供系爭土地委由
        代書吳慧玲設定5000萬元之本金最高限額抵押權予被告
        戊○○，因被告捷晟公司需錢孔急，另向被告甲○○借
        款，由被告戊○○保證，因而由被告戊○○將上開最高
        限額抵押權4/5移轉讓與登記予被告甲○○，被告捷晟
        公司通知原告應於93年1至2月間與代書吳慧玲及臺灣土
        地銀行行員共同進行對保手續、收取契稅、移轉登記及
        抵押權設定規費、代書費等預收款。嗣於93年9月間，
        系爭「神奇部落」房地遭訴外人亞青建設公司執行假扣
        押，債權人臺灣土地銀行亦於93年11月間聲請假扣押，
        被告戊○○係被告捷晟公司另一債權人甲○○之連帶保
        證人，被告戊○○、甲○○為保債權始於93年11月間聲
        請拍賣抵押物，並無侵權行為。
      3.被告捷晟公司於94年2月24日授權被告戊○○及訴外人
        王志盛共同辦理「神奇部落」房地過戶事宜，授權期間
        自94年2月23日起至完成授權事項止，產權移轉限「神
        奇部落」客戶。於94年3月初，被告捷晟公司始交付「
        神奇部落」產權過戶相關證件予被告，並開始辦理產權
        過戶事宜，被告戊○○並開立發票日94年3月31日、面
        額218萬9060元、付款人陽信商業銀行中和分行之支票
        乙紙作為保證以清償被告捷晟公司之遲延利息，及向臺
        灣土地銀行申請該行撤銷假扣押之用，因此，臺灣土地
        銀行即於94年4月1日向法院聲請撤銷假扣押，被告戊○○與甲○○亦於94年4月4日向法院聲請撤回拍賣抵押物
        之強制執行，惟因「神奇部落」承購戶人多，意見分岐
        ，無法於短時間內整合，致使糾紛越來越多，被告戊○○無能為力幫助，將被告己○○委託交付辦理「神奇部
        落」產權過戶之權狀、印章及稅捐處核發之契稅單據等
        等相關證件返還，被告戊○○聲請假扣押及撤銷假扣押
        均為保全債權，並無侵權行為。
      4.聲明：(1)原告之訴及假執行之聲請均駁回。(2)如受不利
        之判決，願供擔保請准宣告免為假執行。
  （三）被告甲○○抗辯：
      1.依原告所述，被告甲○○之行為並不符合侵權行為之要
        件，自無從請求被告甲○○負侵權行為損害賠償責任，
        參酌最高法院76年臺上字第457號判決意旨，先買受之
        人不得主張後買賣契約無效，或以其買賣契約成立在前
        對抗後買受之人而主張構成侵權行為，僅得對出賣人主
        張債務不履行之損害賠償責任，一物二賣屬債務不履行
        類型，不適用侵權行為之規定。
      2.按假扣押之撤銷，屬債權人依法享有之權利，為正當權
        利之行使，並非不法加害行為，被告甲○○撤銷系爭房
        地之假扣押，自未該當侵權行為，縱有撤銷假扣押之行
        為，與原告無法取得系爭房地所有權、取回買賣價金之
        損害，亦無因果關係存在。又所謂「參與會議」、「簽
        署協議書」及「取得購買價款」等單純而與原告無關之
        事實行為，亦不該當侵權行為之不法加害行為要件。被
        告甲○○及其擔任負責人之皇喬營造有限公司（下稱皇
        喬公司）對系爭房地既有抵押權及抵押債權存在，就系
        爭房地所賣得價金優先取償，自屬權利之合法正當行使
        ，縱因此造成原告之一般債權無法獲得滿足，亦無構成
        侵權行為可言。
      3.聲明：(1)原告之訴及假執行之聲請均駁回。(2)如受不利
        之判決，願供擔保請准宣告免為假執行。
  （四）被告辛○○抗辯：
      1.被告己○○因捷晟公司資金週轉不靈，導致「神奇部落
        」建案遭其債權人（包括被告甲○○、戊○○）假扣押
        ，而使工程停滯，且與原承購戶間糾紛不斷，透過訴外
        人黃仁德代尋買主承購該案，後輾轉介紹予被告辛○○
        ，並稱該建案利潤豐厚，保證該建案之糾紛將負責排除
        ，復將此載明於雙方之契約中，此可參被告辛○○與捷
        晟公司所簽立之不動產買賣契約書第3條第1項、第4條
        第1項、同條第4項可知，被告辛○○始以1億2500萬元
        ，於律師之見證下，向被告捷晟公司購買系爭房地，並
        於94年5月16日完成簽約後，將被告辛○○應給付之買
        賣價金部分債權讓與被告捷晟公司之債權人，使假扣押
        之債權人同意撤銷其假扣押，因此簽訂「補充協議書」
        ，並未與被告己○○共同侵權。
      2.被告辛○○於與被告捷晟公司簽約時根本不知原告與被
        告捷晟公司間之約定，亦不認識被告甲○○、戊○○等
        人，更遑論被告辛○○於簽約時有與其他被告共謀侵害
        原告之權利，若被告辛○○於簽約時即知悉原告有購買
        預售屋，必會影響系爭房地買賣契約之內容（等於被告
        辛○○就少了這些預售屋部分可出售），則此斷無不在
        買賣契約中明確約定之理，被告辛○○於原告提出刑事
        告訴後，始知原告與被告捷晟公司有預售屋契約之存在
        ，原告於被告辛○○買受系爭房地、辦理過戶等手續中
        ，從未對被告辛○○提出任何主張，原告陳稱被告辛○○拒絕其涉入應有所誤解。又被告辛○○於向被告捷晟
        公司購買系爭房地後，辦理所有權移轉登記當時，係被
        告己○○依買賣契約之約定提供文件與印章，被告辛○○因信任被告己○○有合法取得授權，才去辦理相關手
        續，故無查詢被告己○○與其聲稱有合法取得授權之人
        間之關係，更不知被告己○○有詐欺原告之情形，況就
        被告辛○○與被告捷晟公司間之買賣契約，被告辛○○
        既已給付價金，即對被告捷晟公司取得交付系爭房地之
        請求權，是其為確保其自身之權益，而要求撤銷原先契
        稅之申請，以利其完成產權移轉，尚難執此為故意侵害
        原告之證據。
      3.又債權非民法第184條第1項所稱之權利，且被告辛○○
        並無故意或過失，已如前述，故原告無依民法第184 條
        第1項前段向被告辛○○請求損害賠償之理由，同理原
        告亦無依民法第184條第2項向被告辛○○請求損害賠償
        之理由。
      4.聲明：(1)原告之訴及假執行之聲請均駁回。(2)如受不利
        之判決，願供擔保請准宣告免為假執行。
  （五）被告庚○○抗辯：
      1.按民法第184條第1項前段所謂之權利，係指私權而言，
        包括人格權、身分權、物權及智慧財產權等，至於債權
        或純粹經濟財產上之損失，則不包括在內，是債權等純
        粹經濟財產之利益受侵害者，僅得依民法第184條第1項
        後段之規定，請求賠償（臺灣高等法院96年度上易字第
        577號民事判決參照）。
      2.依據臺北地檢署檢察官96年度調偵字第290號、第407號
        不起訴處分書記載：「……被告辛○○於94年5月16日
        在證人文聞律師見證下，向己○○購買『神奇部落』房
        屋，簽立不動產買賣契約書及補充協議書，並代償己○○因興建『神奇部落』向臺灣土地銀行及皇喬營造有限
        公司、黃仁德、鄭鴻章、戊○○等人之借款共計1億251
        7萬6690元，此有該不動產買賣契約書、補充協議書、
        匯款單、存摺明細、黃仁德收款之收據等資料在卷可憑
        。是認被告辛○○確實已支出相當代價向己○○購買『
        神奇部落』房屋之情，要無虛偽不實可言，則被告辛○○基於買賣契約書內容，而要求賣方即己○○履行『神
        奇部落』房屋過戶過程中所衍生之撤銷原買主契稅事宜
        ，尚難因此即遽認被告辛○○及受託辦撤銷契稅之代書
        即被告庚○○與己○○有何共同偽造撤銷契稅申請書之
        犯意聯絡。……」，足見被告庚○○不具故意或過失，
        而有任何侵權行為。
      3.聲明：(1)原告之訴及假執行之聲請均駁回。(2)如受不利
        之判決，願供擔保請准宣告免為假執行。
三、兩造不爭執之事項：
  （一）原告壬○○、丙○○、子○○、乙○○、癸○○、丁○○等人自91年11月起，陸續向被告捷晟公司購買其所開
        發建設坐落於臺北市○○區○○段2小段291地號土地上
        建案名稱「神奇部落」之預售屋，雙方並簽訂房屋土地
        車位買賣契約書，渠等已依約分別繳納如附表一所示之
        價金及如附表二所示之代墊費。
  （二）依系爭買賣契約第16條之約定，被告捷晟公司應於93年
        8 月使用執照領得後6個月內（即94年2月前）完成交屋
        事宜，並於交屋前排除所有之瑕疵，被告捷晟公司之負
        責人己○○於92年10月9日即將系爭土地設定5000萬元
        之本金最高限額抵押權予被告戊○○，復於93年8月31
        日將上開最高限額抵押權擔保之債權範圍4/5移轉登記
        予被告甲○○，再於93年9月27日將系爭土地上之建物
        設定5000萬元之本金最高限額抵押權，分別由被告戊○○、甲○○取得債權範圍1/5及4/5，嗣被告戊○○、甲○○於93年9月間就系爭房地聲請假扣押，並於94年4月
        間聲請撤銷假扣押裁定。
  （三）被告己○○另於94年5月16日代表被告捷晟公司將系爭
        房地出售予被告辛○○，雙方並簽訂不動產買賣契約書
        ，約定總價1億2500萬元，嗣被告己○○於94年7月8日
        將原告所交付申請契稅之印章交予擔任代書之被告庚○○，辦理申請撤銷原告先前申報之契稅事宜，系爭房地
        並於同日移轉登記為被告辛○○指定之黃金進、張煌財
        、李健銘等人所有。
  （四）本案刑事部分，被告己○○因涉犯行使偽造私文書、業
        務侵占等罪嫌，經臺灣臺北地方法院檢察署（下稱臺北
        地檢署）檢察官以96年度調偵字第290號提起公訴，由
        本院刑事庭96年度訴字第1923號審理中，被告戊○○、
        甲○○、辛○○、庚○○被訴共同行使偽造私文書部分
        ，則經臺北地檢署檢察官以97年度偵續字第64號不起訴
        處分確定在案。
四、本件爭點為：被告戊○○、甲○○、辛○○、庚○○是否與
    被告己○○有共同不法侵害之行為，致原告權利受損害，而
    應負共同侵權行為責任？
五、得心證之理由：
  （一）被告捷晟公司、己○○部分：
      1.原告主張渠等於91年11月起，陸續向被告捷晟公司購買
        系爭土地上建案名稱「神奇部落」之預售屋，被告己○○為被告捷晟公司之負責人，代表被告捷晟公司簽訂房
        屋土地車位買賣合約書，並處理有關系爭房地買賣之一
        切相關事宜，原告已依約繳納各期價金如附表一所示，
        依系爭買賣契約第16條約定，被告捷晟公司應於領得使
        用執照（即93年8月27日）6個月內（即94年2月前），
        通知原告進行交屋，並於交屋前排除所有之瑕疵，系爭
        房地於92、93年間即設定5000萬元之本金最高限額抵押
        權予被告戊○○、甲○○，被告捷晟公司不僅未於約定
        交屋期限排除上開瑕疵，亦未按期交屋，被告己○○復
        以辦理過戶、申請契稅為由，向原告分別收取印章及如
        附表二所示之代墊費，惟被告己○○並未依約辦理過戶
        ，復將附表二所示之代墊費挪供己用，另於94年5月16
        日代表被告捷晟公司將系爭房地出售予被告辛○○，且
        未經原告之同意，於同年7月8日利用其所保管原告交付
        申請契稅用之上開印章，向臺北市稅捐稽徵處文山分處
        辦理申請撤銷契稅，使系爭房地得以順利移轉登記為被
        告辛○○指定之人所有，被告己○○因上開行使偽造私
        文書、業務侵占等犯行，經臺北地檢署檢察官以96年度
        調偵字第290號提起公訴等情，業據其提出系爭買賣契
        約書、土地建物登記謄本、撤銷契稅申請書、「神奇部
        落」預收代收款證明單、臺北地檢署96年度調偵字第29
        0 號起訴書等件為證（見本院卷(一)第12至66、119至141
        、284至287頁），而被告捷晟公司、己○○均已於相當
        時期受合法通知，卻未於言詞辯論期日到場，復未提出
        書狀作何爭執，自堪信原告之上開主張為真實。
      2.按因故意或過失，不法侵害他人之權利者，負損害賠償
        責任；因可歸責於債務人之事由，致給付不能者，債權
        人得請求賠償損害；公司負責人對於公司業務之執行，
        如有違反法令致他人受有損害時，對他人應與公司負連
        帶賠償之責，民法第184條第1項前段、第226條第1項及
        公司法第23條第2項分別定有明文。本件被告己○○係
        被告捷晟公司負責人，代表被告捷晟公司銷售系爭房地
        ，並與原告簽訂買賣契約，原告已分別繳納如附表一所
        示之價金及如附表二所示之代墊費，惟被告捷晟公司並
        未依約辦理交屋及移轉登記事宜，原告所交付之代墊費
        亦遭被告己○○挪供他用，又被告己○○為解決財務困
        難，另將系爭房地出售予被告辛○○，復未經原告之同
        意，利用保管原告交付印章之機會，向稅捐機關申請撤
        銷原告先前所申報之契稅，使被告捷晟公司得以順利將
        系爭房地移轉登記為被告辛○○指定之人所有，致原告
        受有損害，而被告捷晟公司另將系爭房地出售予被告辛○○，並移轉登記為被告辛○○指定之人所有，其因可
        歸責於己之事由致給付不能，自應負給付不能之債務不
        履行責任，從而，原告依民法第184條第1項前段規定，
        請求被告己○○負侵權行為損害賠償責任，依民法第
        226條第1項規定，請求被告被告捷晟公司負債務不履行
        之損害賠償責任，並依公司法第23條第2項規定，請求
        被告捷晟公司、己○○連帶給付如附表一二所示之金額
        ，及自最後起訴狀繕本送達之翌日（即公示送達發生效
        力之翌日）97年3月16日起至清償日止，按年息5％計算
        之利息，均為有理由，應予准許。
  （二）被告戊○○、甲○○、辛○○、庚○○部分：
      1.按數人共同不法侵害他人之權利者，連帶負損害賠償責
        任，民法第185條第1項固定有明文，惟共同侵權行為之
        成立，必須符合：(1)侵權行為人有意思之聯絡或侵權行
        為之分擔；(2)侵害他人權利；(3)侵害行為係屬不法；被
        害人受有損害；(4)侵權行為與被害人之損害間具有相當
        因果關係；(5)須有故意或過失；(6)侵權行為人須有責任
        能力之要件，始足當之。又當事人主張有利於己之事實
        者，就其事實有舉證之責任，民事訴訟法第277條前段
        亦定有明文。所謂舉證係指就爭訟事實提出足供法院對
        其所主張者為有利認定之證據而言，且民事訴訟法如係
        由原告主張權利者，應先由原告負舉證之責，若原告先
        不能舉證，以證實自己主張之事實為真實，則被告就其
        抗辯之事實，即令不能舉證，或其所舉證尚有瑕疵，亦
        應駁回原告之請求，此為舉證責任分擔之原則（最高法
        院17年上字第917號判例參照）。
      2.原告主張被告戊○○、甲○○於系爭房地上共同設定之
        5000萬元本金最高限額抵押權不實，其2人對被告捷晟
        公司無抵押債權存在，竟以設定抵押權及聲請拍賣抵押
        物之方式，致系爭房地不能順利移轉登記予原告，且被
        告戊○○為處理系爭房地過戶事宜之代書，曾保管原告
        交付之印章，知悉原告與被告捷晟公司間有產權糾紛，
        竟將原告之印章交付他人辦理撤銷契稅，使系爭房地得
        以順利移轉登記為被告辛○○指定之人所有，其2人自
        應與被告己○○負共同侵權行為責任云云。惟查：
      (1)被告戊○○抗辯：其於91年12月29日與被告捷晟公司簽
        立合作協議書，由被告捷晟公司開立面額1750萬元、15
        0萬元、500萬元，合計2400萬元之本票各乙紙為擔保，
        其即於翌日91年12月30日交付面額合計1724萬7918元之
        臺灣銀行本票及匯款175萬2082元予被告捷晟公司，嗣
        被告捷晟公司並未償還，復於92年9月17日、10月27日
        向其借款各100萬元、980萬元均未償還等語，業據提出
        合作協議書、本票、不動產讓渡契約書、土地建物登記
        謄本、臺灣土地銀行存摺類存款憑條、世華聯合商業銀
        行存摺明細及匯出匯款憑條等件為證（見本院卷(二)第92
        至115頁），依上開合作協議書之記載，可知被告戊○○與捷晟公司係於91年12月29日就訴外人國有財產局所
        有坐落於臺北市○○區○○段二小段941、942地號土地
        暨其上訴外人林青萍所有建號1427號之建物達成合作協
        議，約定由被告戊○○代墊土地款1750萬元及前置作業
        費用150萬元，墊付期間3個月（91年12月30日至92年3
        月30日），被告捷晟公司以辦理銀行融資方式償還，雙
        方約定酬金500萬元，被告捷晟公司並開立同面額之本
        票交予被告戊○○作為擔保，被告戊○○即於翌日交付
        1900萬元予被告捷晟公司，又依上開臺灣土地銀行存摺
        類存款憑條、世華聯合商業銀行存摺明細及匯出匯款憑
        條所示，被告戊○○確有於92年9月17日、10月27日分
        別匯款100萬元、980萬元予被告捷晟公司，參以被告戊○○就上開資金往來，對被告捷晟公司確有借款債權存
        在乙節，亦據被告己○○於偵查中證述明確，且以上本
        金合計即高達3480萬元，則被告戊○○於92、93年間就
        系爭房地設定5000萬元之本金最高限額抵押權，尚屬合
        理。
      (2)被告甲○○抗辯：被告捷晟公司於92年10月間，因投資
        土地開發案須資金週轉，經由被告己○○透過被告戊○○向其借款3000萬元，約定月息2分（即年息24％），
        還款期限為93年6月15日，其於92年10月6日、10月14日
        、10月29日、12月10日、93年1月8日依被告己○○指示
        ，分別以自己、朋友洪進來、許永壽、張世屏、朱廉書
        、潘陽元之名義，將款項合計3000萬元匯至被告己○○
        指定之帳戶等情，業據提出世華銀行活期存款存摺、匯
        款收據憑條、本票及國泰世華商業銀行匯出匯款回條等
        件為證（見本院卷(一)第329至337頁），堪認被告甲○○
        對被告捷晟公司之抵押債權確係存在，參以被告甲○○
        係基於與被告戊○○之情誼，始同意將上開款項貸與被
        告捷晟公司，則於被告捷晟公司屆期未還款之情況下，
        由被告戊○○將系爭房地4/5最高限額抵押權讓與被告
        甲○○，並於93年8月31日、9月27日完成設定登記，亦
        與常理無違，況被告戊○○、甲○○對被告捷晟公司之
        上開債權額合計即高達6480萬元，則其2人就系爭房地
        僅設定5000萬元之本金最高限額抵押權，難認有何故意
        不法侵害原告權利之情形。
      (3)承上，被告戊○○、甲○○對被告捷晟公司之抵押債權
        既係存在，則因被告捷晟公司屆期未償還借款，被告戊○○、甲○○即向本院聲請拍賣抵押物裁定獲准，嗣因
        雙方達成和解，被告戊○○、甲○○即聲請撤回強制執
        行，核屬權利之正當行使，縱因而造成原告受有債權無
        法實現之損害，亦難認其2人之行為有何不法可言。又
        被告戊○○雖係處理系爭房地過戶事宜之代書，曾保管
        原告交付申請契稅之印章，惟被告己○○於偵查中自承
        原告之印章係由伊交予被告辛○○等語在卷（見臺北地
        檢署94年度18602號卷四第92頁），可見被告戊○○已
        將原告之印章交予被告己○○，佐以被告戊○○亦非辦
        理申請撤銷契稅之代書，則被告己○○未經原告之同意
        ，擅自盜用原告之印章申請撤銷契稅，難認被告戊○○
        對此必然知情，從而，原告主張被告戊○○、甲○○與
        被告己○○有共同侵權行為，尚不足採。
      3.原告主張被告辛○○明知系爭房地有產權糾紛，仍出資
        購買，且明知必須撤銷原承購戶先前之契稅申請，始得
        辦理移轉登記，仍委託被告庚○○申請撤銷契稅，使系
        爭房地得以順利過戶，再配合被告己○○朋分買賣價金
        ，被告辛○○、庚○○明知原告未同意撤銷契稅，竟擅
        自辦理系爭房地過戶事宜，致損害原告之權利，自應與
        被告己○○負共同侵權行為責任云云。惟查：
      (1)被告辛○○抗辯：其於94年5月16日向被告捷晟公司購
        買系爭房地，雙方簽訂不動產買賣契約及補充協議書，
        約定以買賣價金清償被告捷晟公司對銀行及被告戊○○
        、甲○○之借款共計1億2517萬6690元等語，業據提出
        不動產買賣契約書、支票及補充協議書等件為證（見本
        院卷(一)第198至208、213至215、254、255頁），並經證
        人文聞律師於偵查中證述屬實（見臺北地檢署94年度偵
        字第18602號卷四第79頁），應堪信實，又被告辛○○
        雖知悉系爭房地有產權糾紛，必須申請撤銷契稅，始能
        辦理移轉登記，但被告辛○○是否知悉原告未同意申請
        撤銷契稅，被告己○○並不知情乙節，復經被告己○○
        於偵查中證述在卷，衡情被告辛○○以高價購買系爭房
        地，自得依約請求被告捷晟公司履行移轉所有權登記之
        給付義務，其為確保債權之實現，請求被告捷晟公司辦
        理撤銷契稅，俾使系爭房地得以順利完成移轉登記，乃
        基於買賣契約之合法行使權利，難認其對於被告己○○
        盜用原告印章之行為，必然知情，是以，原告遽認被告
        辛○○與被告己○○共謀侵害原告之權利，殊屬無據。
      (2)又被告庚○○固係受被告辛○○之委託，辦理系爭房地
        買賣過戶業務（含撤銷契稅之申請），此為兩造所不爭
        執，惟被告庚○○對於系爭房地買賣狀況並不知情，僅
        單純辦理撤銷契稅手續，亦不知悉原告未同意辦理撤銷
        契稅乙節，業據被告己○○於偵查中證述在卷，參以被
        告辛○○與被告捷晟公司簽訂買賣契約後，原承購戶紛
        紛向被告辛○○主張權利，被告辛○○即以高價買回或
        低價賣出之方式與原承購戶達成和解等情，業據被告辛○○自陳在卷（見本院卷(一)第200頁），可見系爭房地
        之紛爭態樣不盡相同，部分原承購戶係與被告辛○○達
        成和解，同意解除與被告捷晟公司之買賣契約，並辦理
        撤銷契稅，部分則未同意與被告捷晟公司解除契約，是
        以，自難期被告庚○○對於原告未同意辦理撤銷契稅一
        事，必然知悉，況被告庚○○僅係專職之代書，從事房
        屋買賣移轉登記等相關業務，其受買受人即被告辛○○
        之委託，並持被告己○○交付之原告撤銷契稅申請書，
        向稅捐機關辦理撤銷契稅，本係執行業務之行為，尚難
        僅以被告己○○未經原告之同意辦理撤銷契稅，即遽認
        被告庚○○與被告己○○共謀侵害原告之權利。
      4.綜上，原告僅以被告戊○○係處理系爭房地過戶事宜之
        代書，曾保管原告交付申請契稅之印章，其與被告甲○○就系爭房地設定5000萬元之本金最高限額抵押權，被
        告戊○○將原告之印章交予被告己○○及被告辛○○向
        被告捷晟公司購買系爭房地後，由被告庚○○辦理撤銷
        契稅登記，系爭房地因而移轉登記為被告辛○○指定之
        人所有，致原告之債權無法實現為由，即認被告戊○○
        、甲○○、辛○○、庚○○等人與被告己○○共謀侵害
        原告之權利，尚難憑採。
六、綜上所述，原告依民法第184條第1項前段、第226條第1項及
    公司法第23條第2項規定，請求被告捷晟公司、己○○連帶
    給付如附表一二所示之金額，及均自最後起訴狀繕本送達之
    翌日即97年3月16日起至清償日止，按年息5％計算之利息，
    為有理由，應予准許，至原告依民法第185條第1項規定，請
    求被告戊○○、甲○○、辛○○、庚○○與被告己○○連帶
    給付如附表一所示金額之部分，即屬無據，應予駁回。
七、本件原告勝訴部分，陳明願供擔保，請求宣告假執行，核無
    不合，茲酌定相當之擔保金額，予以准許，至原告敗訴部分
    ，其假執行之聲請已失所附麗，應併予駁回。
八、本件事證已臻明確，兩造其餘攻擊防禦方法及舉證，核與判
    決結果無影響，爰不予一一論述，附此敘明。
九、據上論結，本件原告之訴為一部有理由，一部無理由，依民
    事訴訟法第385條第1項前段、第79條、第85條第2項、第390
    條第2項，判決如主文。
中    華    民    國    97    年    10    月    30    日
                  民事第二庭    法  官  鍾素鳳
以上正本係照原本作成。
如對本判決上訴，須於判決送達後20日內向本院提出上訴狀。
中    華    民    國    97    年    10    月    30    日
                                書記官  林玗倩
附表一：
┌─────┬─────────┐
│ 原  告   │已支付之價金（新臺│
│          │幣）              │
├─────┼─────────┤
│ 壬○○   │175萬元           │
├─────┼─────────┤
│ 丙○○   │101萬元           │
├─────┼─────────┤
│ 子○○   │171萬5000元       │
├─────┼─────────┤
│ 乙○○   │83萬元            │
├─────┼─────────┤
│ 癸○○   │100萬元           │
├─────┼─────────┤
│ 丁○○   │102萬元           │
├─────┼─────────┤
│ 總  計   │732萬5000元       │
└─────┴─────────┘
附表二：
┌─────┬─────────┐
│ 原  告   │已支付之代墊費（新│
│          │臺幣）            │
├─────┼─────────┤
│ 壬○○   │5萬7000元         │
├─────┼─────────┤
│ 丙○○   │7萬620元          │
├─────┼─────────┤
│ 子○○   │6萬8076元         │
├─────┼─────────┤
│ 乙○○   │6萬9732元         │
├─────┼─────────┤
│ 癸○○   │7萬668元          │
├─────┼─────────┤
│ 丁○○   │7萬704元          │
├─────┼─────────┤
│ 總  計   │40萬6800元        │
└─────┴─────────┘


司法院資訊處製作；財團法人民間司法改革基金會備份。
